臺灣高等法院花蓮分院刑事判決　　　　　　　　　九十四年度上更(二)字第一號
　　上　訴　人　臺灣花蓮地方法院檢察署檢察官
　　被　　　告　丁○○
　　指定辯護人　乙○○律師
右上訴人因被告違反毒品危害防制條例案件，不服臺灣花蓮地方法院八十七年度訴字
第二一○號中華民國八十九年六月十三日第一審判決（起訴案號：臺灣花蓮地方法院
檢察署八十六年度偵字第四０五一號、第四五一０號、八十七年度偵字第八四號、第
一０九六號；併案審理案號：八十六年度偵字第四六０七號、八十七年度偵字第二０
五四號），提起上訴，本院判決後，經最高法院第二次發回更審，本院判決如左：
    主  文
原判決撤銷。
丁○○連續非法販賣化學合成麻醉藥品安非他命，累犯，處有期徒刑伍年貳月。
    事  實
一丁○○前曾因違反麻醉藥品管理條例罪名，經臺灣花蓮地方法院判處有期徒刑六月
  ，而於民國（下同）八十二年五月十四日易科罰金執行完畢。嗣又因非法販賣化學
  合成麻醉藥品安非他命犯行，而違反麻醉藥品管理條例，經本院判處有期徒刑五年
  六月確定，於八十五年七月二十五日假釋出獄。竟又意圖營利，並基於概括之犯意
  ，於下列時地販賣化學合成麻醉藥品安非他命（以下簡稱安非他命）：
  (一)於八十五年十一月間，在甲○○位於花蓮縣吉安鄉○○○街二十七號住處收取甲○○所交付購買安非他命之新台幣（以下同）五萬元，但並未依約交付全部安非
    他命，僅分四、五次（約二週一次）在花蓮縣花蓮市○○○街五十三號「第一廣
    場」大廈內各交付安非他命一小包予甲○○。
  (二)自八十六年八月初起，在前述「第一廣場」大廈樓下，以每小包一千元之價格，
    先後三次各販賣一小包安非他命予丙○○（約一週一次）。
二案經花蓮縣警察局及所屬花蓮分局、吉安分局移送臺灣花蓮地方法院檢察署檢察官
  偵查起訴。
    理  由
一証據被告丁○○矢口否認有右揭販賣安非他命之犯行，並辯稱：伊沒有販賣安非他
  命，不知道甲○○及丙○○為何會指證伊販賣安非他命，伊於本院前審（上訴審）
  審理期間，因另案所執行之徒刑即將假釋，恐被本案承審法官以本案羈押，故而承
  認犯罪，故伊當時所為之自白與事實並不相符云云。惟查：
  (一)證人甲○○於八十七年五月二十六日檢察官偵查中具結後明確證稱：「我有給他
    五萬（指被告），但他把錢花掉，只有陸陸續續給我一點點，我在我家給他（錢
    ），住址在吉安鄉○○○街二十七號，他來找我，安非他命是在第一廣場給我，
    差不多有四、五次，份量一點點（一小包），八十五年十一月份給他錢，當時剛
    認識，安非他命從八十五年十一月份開始給我，到八十六年四月份被抓到，他大
    約二個星期給我一次，前後有四、五次。」（見一○九六號偵查卷第二十四頁反
    面至二十五頁正面），其此部分陳述之內容詳細而具體，衡情並非臨時編造之詞
    ，並無任何顯不可信之情況，依刑事訴訟法第一百五十九條之一第二項之規定，
    有證據能力。另被告雖於八十七年五月二十七日檢察官訊問時否認其有販賣安非
    他命之事實，惟仍稱：「我之前有住他（指甲○○）家，有與我一起用（吸食）
    ，但我沒有賣給他。」（見前揭偵查卷第二八頁正面），足見伊與甲○○一向熟
    識，且互相交好，並無仇怨之可言，堪認前揭甲○○之證詞確屬可信。況被告嗣
    後於本院前審（上訴審）審理時，復坦承前揭事實（見本院上訴卷第六十七頁第
    一行至第四行），其自白亦顯然核與事實相符。證人甲○○嗣後於一審審理時改
    稱：伊只有向被告購買一次（一包二千元）；於本院更(一)審改稱：伊之前所供不
    實云云（本院更(一)卷第一二二頁），均顯屬事後迴護被告之詞，不足採信。
  (二)證人丙○○於八十六年十月二十四日檢察官訊問時供稱：伊所吸食之安非他命是
    在花蓮市○○○街第一廣場向被告買的，一共買了三次，約相隔一星期買一次，
    每次買一千元，在樓下碰到時向被告買等語（見第四０五一號偵查卷第十六頁）
    ，其陳述內容具體而詳細，衡情並無任何顯不可信之情況，依刑事訴訟法第一百
    五十九條之一第二項之規定，得為證據。被告於八十六年十二月十九日檢察官訊
    問時否認其有販賣安非他命之事實，並辯稱：伊係與丙○○各出一千元合資向綽
    號「三政」者購買（見前揭卷第四十五頁），惟其嗣後於一審審理時則改稱係向
    「阿財」買的（見一審卷第十八頁正面），前後所稱合資購買之對象竟屬兩岐，
    所辯顯然不實，已可見丙○○前述指證並非虛構。況被告嗣後於本院前審（上訴
    審）審理時，復坦承前揭事實（見本院上訴卷第六十八頁），經核其自白亦與事
    實相符。雖證人丙○○嗣後於本院更(一)審訊問時改稱係伊與被告合資向別人買安
    非他命云云，顯係事後附合被告之詞，不足採信。
  (三)又一般刑事被告以坦承犯罪之方式表示自己之悔意，冀望藉此獲得承審法官之同
    情，而得到較為有利之裁判者，固然十分常見，但被告所辯伊於本院上訴審時自
    白犯罪僅係為避免一時之羈押，竟然甘受五年以上有期徒刑重罪執行之風險，則
    顯然於常情有悖。且被告於本院上訴審自白犯罪時，態度極為坦誠，具體說明伊
    所販賣之安非他命是伊以每兩四萬元之代價，向住在花蓮市○○街綽號「矮仔和
    」或「雞毛」者所購買，其中部分自行吸食，部分用來販賣，伊賣給人家，因沒
    有磅秤，以大約０．二公克分成一小包來賣，買賣之間會有一些利潤等語（見本
    院上訴卷七十二頁），與一般毒犯以毒養毒之習性符合。再參照被告於該次自白
    中，對部分犯罪事實仍然堅詞否認，且聲稱：我做的就承認，沒有做的就不承認
    ，並於最後述時表示：「我已知錯了，請求可以和以前的案子定執行刑」（見本
    院上訴卷第七三頁），已有坦然接受本案有罪判決之準備，衡情顯非為免除一時
    羈押所為之不實自白。是被告辯稱：伊前述自白係因其另案假釋在即，恐被法官
    以本案羈押，故而承認與事實不符之犯罪一節，顯係事後翻異之詞，不足採信。
二按安非他命屬中樞神經興奮劑，具有輕微成癮性，服用後會產生依賴性、耐藥性、
  並引起不安、頭昏、顫抖、亢進性反應、失眠、焦慮、精神障礙，類似精神分裂症
  之錯覺、幻覺、妄想及伴有行動與性格異常等副作用，是以經行政院衛生署於七十
  九年十月九日以衛署藥字第九○四一四二號公告列為麻醉藥品管理，禁止販賣。又
  毒品買賣，係屬嚴重違法行為，非可公然為之，故其交易價格每因買賣雙方關係之
  深淺、買賣之數量、貨源是否充裕、查緝是否嚴緊及其取得成本之高低等因素而有
  不同，非可一概而論。而販賣之利得，除販賣者坦承之外，實難查得實情，惟販賣
  安非他命犯行之法定刑度其甚重，係眾所週知之事實，依一般經驗法則，販賣安非
  他命者鋌而走險，苟非意在營利，所為何來？是本院雖未查得其販賣安非他命之價
  差，惟依上述說明，及被告於本院上訴審自白犯罪時曾經坦承伊於買賣間有一些利
  潤等情（見本院上訴卷第七二頁），認為被告販賣安非他命有營利之意圖，至堪認
  定。被告丁○○非法販賣安非他命，核其所為，係犯行為時麻醉藥品管理條例第十
  三條之一第二項第一款之非法販賣化學合成麻醉藥品罪。其所為多次犯行，時間緊
  接，所犯罪名相同，依其情節，顯係出於概括之犯意為之，為連續犯，應依刑法第
  五十六條之規定以一罪論，並加重其刑。又被告前曾犯違反麻醉藥品管理條例罪，
  甫於八十二年五月十四日受有期徒刑執行完畢，有被告全國前案紀錄表附卷可稽，
  其於五年內再犯本罪，為累犯，應依法加重其刑。另被告行為後之八十七年五月二
  十日毒品危害防制條例公布實施（於同月二十二日生效），該條例第二條第一項第
  二款、第四條第二項所規定之販賣第二級毒品安非他命罪有較重之處罰規定，比較
  新舊法，應適用有利於之麻醉藥品管理條例第十三條之一第二項第一款之規定。原
  審失察，遽為被告無罪之諭知，尚有未洽，公訴人執此提起上訴為有理由，本院自
  應予以撤銷改判。爰審酌被告一再非法販賣安非他命，惡性不輕，惟其於本院前審
  曾一度自白犯行，顯示其犯罪後仍有悔意等一切情狀，從輕量處有期徒刑五年二月
  ，以示懲儆，並勵自新。
三公訴及移送併案審理意旨另以：被告基於概括之犯意：(一)於八十六年六月間至八月
  間在前述「第一廣場」前，以每十公克二萬元左右之價格，販賣安非他命予林天祥
  多次。(二)於八十六年九月十日下午五時許，在前述「第一廣場」前，以五千元之價
  格，販賣約重○點六公克之安非他命予辛○○。(三)自八十六年二月間起，在花蓮市
  ○○○街四九號第二超商，販賣安非他命予己○○多次。(四)自八十六年二、三月間
  起，在前述第二超商及停車場前，以每包二千元之代價，販賣安非他命七次予子○○。(五)自八十六年八月二十六日起，在花蓮市○○街庚○○住處，以每次五千元之
  代價，販賣安非他命予庚○○二次。(六)於八十六年四月間，在前述「第一廣場」以
  二千元之價格販賣安非他命一小包予戊○○。(七)於八十七年三、四月間，在花蓮縣
  玉里鎮○○街二十六號，以每包一千元之價格，販賣安非他命予壬○○三次。因認
  被告另涉犯麻醉藥品管理條例第十三條之一第二項第一款之非法販賣化學合成麻醉
  藥品罪等語。惟查：
  (一)按「被告以外之人於審判外之言詞或書面陳述，除法律有規定者外，不得作為證
    據」；而「被告以外之人於檢察事務官、司法警察官或司法警察調查中所為之陳
    述，與審判中不符時，其先前之陳述具有較可信之特別情況，且為證明犯罪事實
    存否所必要者，得為證據」；刑事訴訟法第一百五十九條第一項、第一百五十九
    條之二，分別定有明文。又按犯罪事實應依證據認定之，無證據不得推定其犯罪
    事實，又被告犯罪不能證明者，應諭知無罪之判決，刑事訴訟法第一百五十四條
    、第三百零一條第一項前段明文所定。訊之被告丁○○堅詞否認有此部份犯行，
    而公訴人認被告涉有此部分犯行，無非以證人林天祥、辛○○、己○○、子○○
    、庚○○、戊○○警訊時指認不諱為主要論據。
  (二)關於林天祥部分：證人林天祥於警訊時供稱：丁○○與癸○○二人合夥賣安非他
    命，從八十六年二月開始即向他二人承購，均在第一廣場樓下交易，平均二天左
    右必需向二人購買安非他命吸食等語（花警刑字第三八一四六號第四頁背面至第
    五頁）；於檢察官偵查中則翻異前詞，改稱沒有向丁○○買過安非他命（八十七
    年偵字八四號卷第四四頁背面）；在原審時則證稱：「因被吉安分局查獲吸用，
    我懷疑丁○○出賣我，且刑警隊員拿出丁○○指述我販賣的筆錄，所以我才指證
    的，事實上他沒賣給我」（見原審卷第三十四頁反面），所為證詞先後矛盾。而
    證人癸○○於檢察官偵查時亦供稱未販賣安非他命予林天祥，亦未與丁○○合夥
    等情（證人癸○○經本院傳拘無著）。再經原審調出證人林天祥經花蓮縣警察局
    吉安分局查獲施用安非他命之八十六年偵字第四二二四號案，證人林天詳確認為
    其認為遭丁○○出賣之案件（原審卷第七四頁背面）；該案查獲之時間為八十六
    年九月二十六日，而證人林天祥指認被告販賣安非他命之時間為八十六年十月二
    十日，確實在其經警查獲施用安非他命乙案之後；故被告及證人林天祥所述因懷
    疑被告檢舉林天祥而指述被告販毒等情，尚屬有據，難認證人林天祥其警訊之指
    證具有較可信之特別情況。至被告於八十六年十一月二十日警訊及本院前審，雖
    自白林天祥有向其購買安非他命等情，然被告此部分之自白並無堅固之補強證據
    可資佐證；況被告於偵查中起及在本院均堅詞否認販賣安非他命予林天祥，在無
    他事證可資佐證之情形下，被告前揭自白尚難認為與事實相符，被告此部分之犯
    行尚難證明。
  (三)關於辛○○部分：證人辛○○於警訊時稱：「向『阿萬』購買安非他命約毛重零
    點六公克，價錢五千元，錢親手交給『阿萬』」等語（八十六年九月十七日警訊
    筆錄）；然其於檢察官偵查中則稱：「有請丁○○幫我買安非他命，二次，有拿
    到一次，他是向一女孩拿的，丁○○向我拿過五千元，但過一、二小時後五千元
    又還給我」，檢察官問：「你不是有買到０點六公克？」，辛○○答稱：「那是
    向另外一個綽號叫大胖的買的」（八十六年偵字第四五一０號卷第十三頁至第時
    四頁）。是以辛○○所述向被告購買安非他命之過程中，被告有無拿五千元，是
    否自被告拿到０點六公克之安非他命等重要部分之供述，所述先後完全迴異，顯
    有不可信之情況。又被告丁○○指稱曾因辛○○擅自將被告在修車廠修理之車輛
    開走使用，為被告朋友邱朝雄發現，被告要求辛○○與修車廠老板對質，辛○○
    乃趁機逃離等情；業經證人邱朝雄、修車廠老板江立棋證結稱屬實（原審卷第八
    二頁正面至第八三頁背面）均證稱如原告之答辯。，是以辛○○對於被告丁○○
    確實有可能心生不滿，而挾怨誣指。再證人辛○○於原審時證稱：被告不肯賣安
    非他命給我，我曾經要向被告買，他不肯，我告訴他如不賣我，我就要翻臉，他
    才將我的錢收下，過了一、二小時又把錢還我，說沒辦法等語（原審卷第五十頁
    ）。綜上各節，又證人辛○○經本院傳拘無著，實難僅憑辛○○前後反覆不一而
    有瑕疵之證詞，及被告前審模糊之自白，而認定被告此部分犯行。
  (四)關於己○○部分：證人己○○於警訊時雖證稱：我與被告也彼此「調貨」安非他
    命，被告沒有呼叫器，伊打電話0000000到花蓮市○○○街第一廣場第二
    超商找被告，談妥後都在蘇三政租屋六樓交貨，交易次數不記得，時間是從八十
    六年四月間開始交易；並稱林天祥都是向被告交易云云（花警刑少字第七七八四
    號卷）。然其於原審則稱：我不識被告，亦不曾向被告買受安非他命且查等語（
    原審卷第九八頁背面至第九九頁正面）。經本院再詳加訊問，其稱：我和被告並
    不是很熟，並沒有向他買安非他命；因再八十六年三月間，林天祥向警方說我販
    賣安非他命，我交保後找林天祥，他說那是他和被告向警察說的，後來我又被抓
    ，想說被告既然陷害我，我也要陷害他，才說向被告買安非他命，並說林天祥都
    是向被告交易等語。核諸前開林天祥懷疑被告檢舉之情節，在吸毒者間似頗普遍
    ，及被告並非無呼叫器（玉警刑字第００一四００號卷內即有被告呼叫器通聯紀
    錄）等情節，尚難認其先前警訊陳述具有較可信之特別情況。是亦無從遽依證人
    己○○前後不一而有瑕疵之證詞，及被告就此部分所為之自白，認定被告此部分
    犯行。
  (五)關於子○○部分：證人子○○於警訊固證稱：被告丁○○外面大家均叫他「阿萬
    」，我是在大約八十六年二、三月起偶爾向被告購買，一次大概購買壹、貳萬元
    不等，均是扣被告的呼叫器0000000000留家裡電話，被告回電後約在
    花蓮市○○○街第一廣場樓下超商或前面停車場交易，共約向「阿萬」購買安非
    他命六、七次云云（見原審卷第一六九頁背面）。惟其於原審則改稱：伊與被告
    不熟，也不知道被告的呼叫器號碼，也不知道被告住何處，是警察告訴伊的；當
    時警方說若伊不指證被告要對伊妻子（楊千惠）驗尿，所以才指證被告，事實上
    被告沒有賣安非他命給伊（原審卷第二０八頁）。是亦難認其先前警訊陳述具有
    較可信之特別情況，而無從僅憑證人子○○前後不一而有瑕疵之證詞，及被告於
    本院前審之自白，認定被告有此部分犯行。
  (六)關於庚○○部分：證人庚○○於警訊陳稱：八十六年八月二十六日起伊拿五千元
    給被告幫伊買安非他命，被告便在伊家中對外聯絡，再把安非他命交給伊共二次
    ，每次均為五千元云云（見原審卷第一六四頁背面）。而其於原審則證稱：伊沒
    買過也沒跟被告拿過安非他命，八十六年間被告找伊合資買安非他命但沒買到；
    亦否認八十六年八月二十六日被告在伊住處賣伊安非他命五千元兩次等語（原審
    卷第一一三頁）。經本院詳加訊問，其稱：未向被告買安非他命，只有一次合資
    要買安非他命，但沒有買到；之前曾和被告之弟打過架，警察要伊指認是向被告
    買的，所以就這樣說等語。從而並無證據證明其先前警訊陳述具有較可信之特別
    情況，自亦無從僅憑證人庚○○前後不一而有瑕疵之證詞，及被告於本院前審所
    為之自白，認定被告此部分犯行。
  (七)關於戊○○部分：證人戊○○於警訊稱：伊大約是在八十六年似月左右，在花蓮
    市○○○街第一廣場大樓遇到被告（經當場依口卡指認被告），被告拿了一小包
    約零點二公克重的安非他命給伊，伊即付二千元給被告，伊就僅向被告購買該次
    而已云云（見原審卷第一０八頁背面）。其在原審則改稱：伊是跟綽號「志成」
    的朋友去找「阿萬」，當天伊並未看到「阿萬」拿安非他命給伊朋友等語（原審
    卷第一八八頁正面）。況被告自偵查中起迄本院均堅詞否認販賣安非他命予戊○○，是亦無證據證明戊○○先前警訊陳述具有較可信之特別情況，自無從僅憑證
    人戊○○前後不一而有瑕疵之證詞，認定被告此部分犯行。
  (八)關於壬○○部分：證人壬○○雖於警訊中指證伊曾經於前揭時地向一綽號「阿萬
    」者購買安非他命云云，惟其嗣後於原審審理時則到庭明確否認伊曾經向被告購
    買安非他命之事實，並堅稱：因警詢當時承辦刑警與伊作條件交換，表示如果伊
    願意指證被告販賣安非他命，就可以放過伊這一次號號云云（見第一四○○號警
    訊卷第三頁、原審卷第八十五頁、第一八八頁），本院認壬○○前揭警詢中之供
    述，與審判中不符，惟並無特別可信之情況，並無證據能力，自不得以壬○○前
    揭警詢中之供述，遽認被告有此部分犯行。至於卷附壬○○與被告之間之通聯紀
    錄，只能證明壬○○與被告熟識並常有聯絡之事實，並不能證明被告有販賣安非
    他命之犯行，亦併此敘明。
  (九)綜上所述，以上檢察官起訴關於被告被告販賣安非他命予林天祥、辛○○部分之
    犯罪均屬不能證明，惟因檢察官認此部分與被告上開有罪部分有連續犯裁判上之
    一罪之關係，故不另為無罪之諭知。至於檢察官另行併案之己○○、子○○、庚○○、戊○○、壬○○部分，因犯罪均屬不能證明，而與前開論罪部分不生連續
    犯裁判上一罪關係，依法本院不得予以審判，附此敘明。
據上論斷，應依刑事訴訟法第三百六十九條第一項前段、第三百六十四條、第二百九
十九條第一項前段，麻醉藥品管理條例第十三條之一第二項第一款，刑法第十一條前
段、第二條第一項但書、第五十六條、第四十七條，判決如主文。
本案經檢察官李土城到庭執行職務。
中      華      民      國    九十四    年      四      月      六      日
                                  審判長法官  謝  志  揚
                                        法官  蔣  有  木
                                        法官  何  方  興
右正本證明與原本無異。
如不服本判決，應於判決送達後十日內向本院提出上訴狀。其未述理由者，並應於
提出上訴狀後十日內向本院補提理由狀(須附繕本)。
                                      書記官  劉  妙  娘
中      華      民      國    九十四    年      四      月     七       日
